臺灣高等法院刑事判決　　　　　　　　92年度上訴字第1767號
上　訴　人　臺灣桃園地方法院檢察署檢察官
被　　　告　丙○○
　　　　　　甲○○
共　　　同
選任辯護人　陳德義律師
上列上訴人因被告等偽造文書等案件，不服臺灣桃園地方法院89
年度訴字第1159號，中華民國92年1月27日第一審判決（起訴案
號：臺灣桃園地方法院檢察署88年度偵字第13702號），提起上
訴，本院判決如下：
    主  文
原判決關於丙○○、甲○○部分撤銷。
丙○○、甲○○共同連續行使偽造私文書，足以生損害於他人，
丙○○處有期徒刑貳年；甲○○處有期徒刑壹年陸月。
    事  實
一、丙○○、甲○○夫妻共同在桃園縣龜山鄉○○村○○路三十
    號經營「永業土地代書事務所」，並由丙○○之父丁○○（
    已於民國九十三年十二月二十三日死亡，經本院判決公訴不
    受理確定）出資擔任金主，共同從事抵押貸款業務。戊○○
    因需款急用，經友人張武長、邱顯發之介紹，於民國（下同
    ）八十八年一月廿五日以其所有座落台北縣鶯歌鎮○○路○
    段廿七號一樓及地下室房屋，以及基地即台北縣鶯歌鎮○○
    段大湖小段第二五六之三號土地所有權應有部分五十萬分之
    七千七百九十九作為擔保，向丙○○、甲○○、丁○○借款
    六十萬元，並由甲○○於八十八年一月二十八日將開房地辦
    理本金最高限額七十二萬元之抵押權設定登記予丁○○，並
    辦理買賣預告登記。惟丙○○、甲○○、丁○○發覺該房地
    價值不斐，且以每月八萬元之租金出租與統一企業股份有限
    公司（下稱統一公司）做為超商使用，認有機可趁，由丙○○、甲○○向戊○○佯稱為保障金主之債權及辦理抵押借款
    之慣例為由，要求戊○○簽立如有違約及逾期情事發生，願
    將上開房屋交由債權人全權處理之切結書乙紙（日期為八十
    八年一月二十八日），同時預先在空白之十行紙、空白之土
    地登記申請書、抵押權設定契約書、及土地建築物改良物買
    賣所有權移轉契約書等若干份上簽名後，將印章（包含印鑑
    章及普通印章各乙枚）交由甲○○在上開空白文件上用印，
    丙○○、甲○○並向戊○○表示僅係保證之用，如果屆時無
    法清償須以房地抵償處理時，買賣價金另議等語，致戊○○
    不疑有他。至同年四月二十九日，戊○○所簽發支付上開借
    款利息之支票乙紙退票後，丙○○、甲○○、丁○○明知與
    戊○○間並無買賣上開房地之合意存在，竟推由甲○○擅自
    填載開空白文件內容之方式，於八十八年四月二十九日在該
    事務所內，偽造戊○○名義之土地登記申請書、土地及建築
    改良物買賣所有權移轉契約書，偽造完成後，連同渠等所持
    有之所有權狀，於同年五月十二日持向台北縣樹林地政事務
    所行使，申請辦理前開房地所有權以買賣為由移轉登記為丁○○所有，致使該地政事務所之承辦公務員經形式審查後，
    於同年五月十四日將此明知為不實之事項登載於職務上所掌
    之土地及建物登記簿上，足以生損害於戊○○及地政機關對
    於土地登記事項管理之正確性。丙○○等人復共同基於上開
    行使偽造私文書之概括犯意，推由甲○○以相同方式，在八
    十八年四、五月間，偽造戊○○名義於八十八年四月二十九
    日與丁○○訂立之不動產買賣契約書兩份，內容為丁○○以
    總價九百萬元向戊○○買受上開房地，以及偽造戊○○名義
    於八十八年四月二十九日之切結書乙紙，內容為表示戊○○
    同意將前開房屋及統一公司之租賃關係移轉與丁○○，偽造
    完成後由丙○○將之影印交予不知情之張武長轉交予戊○○
    之妻柯美英行使，表示戊○○確已同意將上開房屋移轉與丁○○，亦均足以生損害於戊○○。又戊○○在上開利息支票
    退票後，於同年五月初找訪丙○○、甲○○要求延期清償時
    ，丙○○、甲○○復以需應付金主為由，要求丙○○在空白
    之存證信函用紙上簽名及蓋章備用，惟事後戊○○知悉前開
    房屋已遭過戶並與丙○○等人協商解決未果後，分別委請律
    師發函新竹國際商業銀行放款部（下稱新竹商銀）及統一公
    司告知上情，丙○○等人得知後，又共同基於前開之概括犯
    意，於未經戊○○授權下，於八十八年六月二十八日，利用
    某不知情之不詳成年人使用前開空白存證信函用紙，接續偽
    造戊○○名義發給新竹商銀、及統一公司之存證信函（均一
    式三份，副本收件人均為丁○○，編號分別為第二一八七號
    、第二一八九號），偽造完成後同時在桃園郵局郵寄與新竹
    商銀、及統一公司行使，亦均足以生損害於戊○○。
二、案經戊○○訴由台灣桃園地方法院檢察署檢察官偵查起訴。
    理  由
一、按修正後刑事訴訟法施行法第七條之三規定：「中華民國九
    十二年一月十四日修正通過之刑事訴訟法施行前，已繫屬於
    各法院之案件，其以後之訴訟程序，應依修正刑事訴訟法終
    結之。但修正刑事訴訟法施行前已依法定程序進行之訴訟程
    序，其效力不受影響。」。九十二年一月十四日修正、同年
    二月六日公布之刑事訴訟法，業於同年九月一日施行，本案
    則於八十九年八月十八日繫屬於第一審法院，並於九十二年
    一月二十七日為第一審判決，依前揭規定，於刑事訴訟法施
    行前第一審就可得為證據之證據資料，已依法定程序調查者
    ，其效力不受影響，自仍得為證據。
二、訊據被告丙○○、甲○○對於告訴人戊○○以前開房地向渠
    等借款，及前開房地於八十八年五月十二日以買賣為原因，
    向台北縣樹林地政事務所申請辦理所有權移轉登記予丁○○
    等事實固坦承不諱，惟均矢口否認有上開犯行，辯稱告訴人
    借款時已書立切結書保證定能如期歸還，否則願以系爭房地
    抵償，嗣因告訴人未能依約給付利息並無法清償借款，乃於
    八十八年四月二十九日，以總價九百萬元讓售系爭房地抵償
    債務，房地總價則包括丁○○需承受原有之貸款八百萬元、
    承租人統一公司所繳押租金三十萬元、土地增值稅十萬元，
    及告訴人所積欠之六十萬元，共計九百萬元，告訴人於當日
    交付所有權狀、印鑑證明及相關證明文件辦理所有權移轉登
    記。丁○○取得所有權後，本擬向新竹國際商業銀行龜山分
    行貸款以清償舊貸，詎告訴人除發函予該分行偽稱尚有糾紛
    外，另向統一公司騙稱房地遭偽造文書過戶，租金應交伊收
    取等情，又向臺灣板橋地方法院聲請假扣押，丁○○欲追究
    告訴人誹謗及詐欺之行為，告訴人知東窗事發，乃以前開存
    證信函澄清，彼等並無偽造文書犯行等語。
三、惟查：
  (一)前揭事實，業據告訴人戊○○於偵查、原審，及本院審理時
    以證人身份，就其親身經歷之被害事實經過指證綦詳，核與
    證人張武長、邱顯發證述介紹及陪同告訴人向被告等借款、
    及證人張武長證稱被告丙○○將切結書影本託其交予告訴人
    之妻看（原審二卷第五十九頁反面）等情相符，並有上開切
    結書二份、土地登記申請書、抵押權設定契約書、土地建築
    物改良物買賣所有權移轉契約書、不動產買賣契約書、存證
    信函等影本等在卷可稽。
  (二)被告丙○○、甲○○雖一致辯稱：八十八年四月二十九日之
    切結書、不動產買賣契約書，以及辦理所有權移轉登記之土
    地登記申請書、土地建築改良物買賣所有權移轉契約書，均
    係告訴人於五萬四千元之利息支票退票後，於八十八年四月
    二十九日晚上前往被告住處協議以總價九百萬元讓售系爭房
    地並抵償債務而做成云云。惟此業為告訴人所堅決否認，並
    提出其任職公司八十八年四月份之考勤統計明細表乙紙（偵
    查卷第八十一頁），表明其於八十八年四月二十九日當日加
    班至晚間九時四分，翌日（三十日）上午七時十二分又上班
    ，不可能於當晚至被告住處談論房地買賣事宜等語。另查被
    告丙○○、甲○○等就八十八年四月二十九日與告訴人洽談
    系上述房屋土地買賣經過，被告丁○○於偵查中供稱：「（
    丁○○有無委任丙○○談系爭不動產買賣之事？）我有叫熙
    （即丙○○）辦理。」等語，被告丙○○則供稱：「．．談
    過戶當天打電話給父榮，是談好條件才打電話的，父說我作
    主即可。」等語；檢察官詢以：洽談系爭不動產買賣時，甲○○是否在場？被告甲○○供稱：「‧‧當晚我夫與蘇洽談
    ，我在忙小孩之事，夫與蘇談好才叫我來寫契約書。」等語
    ；被告丙○○則供稱：「我與蘇談，但周始終有在場，再由
    妻寫相關文件」。關於告訴人何時表示要出售系爭不動產乙
    節：被告丙○○於偵查中稱：「跳票隔天晚上約十點，他到
    我家找我，在我家談時，他才說無力償還，要用房子抵債。
    」等語（以上所述均見偵字卷第六十頁至六十四頁）。被告
    丙○○於原審供稱：「．．因他在外債務很多，在四月二十
    八日也退票，告訴人打電話跟我說很抱歉．．．他叫我下去
    承接，把一樓及地下室一起處理，‧‧，四個債務（即押租
    金、土地增值稅、銀行貸款及借款債務）加起來九百萬五仟
    四佰元，‧‧在電話中（我）沒有答應‧‧」等語（原審法
    院八十九年九月四日訊問筆錄）。是被告三人就八十八年四
    月二十九日與告訴人洽談上述房屋土地抵償債務之買賣經過
    ，洽談過程當時在場人、丁○○授權之先後及協議之時點均
    不一致。被告等所述告訴人於八十八年四月二十九日曾於渠
    等住處簽署上述文件云云，顯有可疑。又製作日期記載為八
    十八年四月二十九日之系爭房地買賣契約書及切結書，如均
    係告訴人同時在被告住處製作完成，則告訴人部分所使用之
    墨水筆跡及蓋用印章之方式應該相同，始符合常情，然觀該
    二份文書，告訴人簽名處所使用之墨跡明顯不同，另上開買
    賣契約書上之告訴人之印文係普通印章之印文，而上開切結
    書卻係蓋手印，並未蓋用印文，亦有疑義。再查被告甲○○
    與證人張武長於八十八年七月四日曾與告訴人洽談如何解決
    清償問題，當時甲○○提及：告訴人於八十八年四月二十八
    日退票後，即不曾出面處理，是其先生丙○○找了好多天才
    找到告訴人；退票至過戶期間之半個月至三個禮拜時，告訴
    人均不出面等語。此有告訴人所提八十八年七月四日之錄音
    譯文及錄音帶乙捲在卷可稽（偵查卷第二一九頁至第二三五
    頁）。而被告甲○○雖質疑錄音帶有剪接，然對於上述談話
    內容復不爭執，亦可徵告訴人於前述利息支票退票後，並未
    於當日及翌日（即八十八年四月二十九日）找被告等商談解
    決事宜，更遑論與被告等洽商房屋抵償情事。故被告等辯稱
    八十八年四月二十九日利息支票退票後，告訴人於當晚至被
    告住處商議亦系爭房地作價九百萬元出賣與丁○○用以抵償
    債務，同時再度書立切結書、不動產買賣契約書、土地登記
    申請書、土地建物買賣所有權移轉契約書等文件云云，顯與
    事實不符，不足採信。
  (三)被告等另辯稱所有權移轉登記時亦由告訴人自行交付印鑑證
    明辦理，可証係經告訴人同意等語。經查系爭房地辦理抵押
    權設定登記與丁○○時，曾檢附告訴人於八十八年一月二十
    五日申請之印鑑證明，然而被告等於八十八年五月十二日申
    請辦理系爭房地所有權移轉登記時，確實未曾檢附告訴人之
    印鑑證明，有台北縣樹林地政事務所八十九年九月二十六日
    八九北縣樹地一字地一二六五九號函所附該二次土地登記之
    土地登記申請書及全部附件影本可稽（原審一卷第一一三頁
    至一三０頁）。對此情形，台北縣樹林地政事務所八十九年
    十一月十六日（八九）北縣樹地一字第一五七０五號函覆稱
    ：查本案建物買賣契約書係經台北縣鶯歌鎮公所監證，且出
    賣人戊○○所蓋印章與土地買賣契約書及登記申請書所蓋戊○○之印章相符，依上開規定免附印鑑證明等情明確（原審
    一卷第二三五頁）；並有台北縣鶯歌鎮公所八十九年十一月
    十六（八九）北縣鶯財字第一七二０五號函檢送之契稅監證
    申報相關資料可參（原審一卷第二三六頁至第二五五頁），
    由此可見被告等此部分所辯情節亦顯與事實不符。
  (四)告訴人雖自承日期為八十八年一月二十八日之切結書，其簽
    名時內容已寫好，並看過內容才簽名等語（他字第一六六三
    號卷，第七七頁背面，八十八年八月二十三日訊問筆錄；原
    審卷一第九四頁、卷四九十一年七月一日訊問筆錄、上訴字
    二卷第一一二頁），而該切結書記載之內容為：「本人切結
    名下之不動產，座落於鶯歌鎮○○路○段二七號一Ｆ之房屋
    ，向台北商業銀行鶯桃分行貸款金額新台幣八百萬元正，民
    間貸款部份新臺幣陸拾萬元正，其本金及利息之支出費用，
    由本人全權自行負責，若本人有任何違約或逾期之情況發生
    願無條件交由民間貸款之債權人全權處理，含本人與統一企
    業（股）公司之租賃部份，一併交予處理，不得異議。ＰＳ
    ：屆時若有發違約之情事發生，本人願無條件交付土地與建
    物之權狀、印鑑證明及相關文件。」（他字卷第三十五頁）
    ，另關於辦理所有權移轉登記時之土地登記申請書、土地建
    物買賣所有權移轉契約書上告訴人之簽名及印章均屬真正等
    情，亦為告訴人所不諱言，由形式而言，似乎告訴人有將系
    爭房地交由被告等處理之概括授權。然查告訴人堅決否認係
    授權將系爭房地交予被告等處理或同意出賣與丁○○抵償債
    務，指稱係被告等表示為保障金主之債權及辦理抵押借款之
    慣例，將來如法清償須以房地抵償處理時，買賣價金另議等
    語，故關於告訴人書立該紙切結書及在空白過戶文件上簽署
    蓋章之真意如何，告訴人與被告雙方固屬各執一詞。惟查告
    訴人主張系爭房地案發當時之市價約達一千八百萬元，並提
    出由六嘉不動產公司出具之不動產估價報告書為憑（偵查卷
    第二０五頁至第二一八頁，該報告書所載時價為一千八百萬
    元至一千九百萬元之間）；而原審法院囑託中國不動產鑑定
    中心股份有限公司就系爭房地於八十八年四月間之合理市場
    價格鑑定，經多次研修最後鑑定結果，合計為一千五百七十
    一萬九千二百八十元，有鑑定報告書在卷可考（九十年八月
    十三日第三版，外放）。距離被告等所謂之買賣價金「九百
    萬元」相差高達六百七十餘萬元之多，而系爭房地原先雖向
    銀行貸款八百萬元，然系爭房屋原另出租與統一公司經營超
    商使用，每月租金即為八萬元，並有保證金三十萬元僅需於
    期滿時無息返還，有公證書及房屋租賃契約影本可按（他字
    卷第三十一、三十二頁），更可見系爭房屋位於繁華熱鬧之
    精華地段，本身極具經濟上之價值，然而如依被告等所稱情
    形，被告僅在積欠丁○○六十萬元未能按期清償之情況下，
    竟會同意以低於合理市價三分之一以上之價格出售系爭房屋
    ，且本身毫無所得，顯然違反經驗法則，雖至愚之人亦不致
    如此，相衡之下，告訴人之指述應堪採信。再者倘若告訴人
    於八十八年四月二十九日已同意將系爭房地讓與丁○○抵償
    債務，則告訴人原先以系爭房地向台北國際商銀抵押貸款之
    本息及稅捐，自八十八年五間起應由丁○○負擔繳納始屬合
    理，然查八十八年五月以後系爭房屋之銀行貸款本息及房屋
    稅仍係由告訴人繳納，有房屋稅單及台北國際商業銀行單筆
    放款繳息狀況查詢單，亦顯然與常情有違。故被告等顯係利
    用告訴人欲貸款時之急迫情形，以保障金主權益及借款慣例
    為餌，誘使告訴人簽署上開切結書及空白文件，迨告訴人有
    違約無法清償借款情形，即擅自使用空白文件達成無須支付
    合理代價不法取得系爭房屋所有權之目的，並以告訴人所簽
    署之切結書及空白文件作為免除刑責之藉口，情跡已屬灼然
    ，被告等所辯自無可採。又告訴人雖簽署上開切結書及空白
    文件交付被告等，然而告訴人與被告等人間實際並無以九百
    萬元買賣系爭房屋之合意，告訴人亦無授權被告辦理系爭房
    屋所有權移轉登記之真意，則被告等未經合法授權即擅自以
    填寫空白文件之方式製作告訴人名義之前開不實土登記申請
    書、土地及建築改良物買賣所有權移轉契約書行使辦理所有
    權移轉登記，以及告訴人名義內容不實之八十八年四月二十
    九日不動產買賣契約書、及切結書，委由不知情之張武長轉
    交戊○○之妻柯美英行使，自均屬偽造私文書及行使偽造私
    文書之犯行無疑，且自均足以生損害於戊○○，及地政機關
    對於土地登記管理事項之正確性。
  (五)至於被告等另提出振誠房屋仲介有限公司之估價書、力霸房
    屋大湳分公司之不動產估價報告書、及久富公司之不動產估
    價書（原審一卷第二七七頁至二九七頁），藉以表示系爭房
    地之市價僅為九百五十萬餘元至一千二百萬元之間。惟按鑑
    定人由審判長、受命法官或檢察官選任之；法院或檢察官亦
    得囑託醫院、學校或其他相當之機關、團體為鑑定，刑事訴
    訟法第一百九十八條、第二百零八條第一項定有明文。被告
    於原審自行提出之上開估價書、估價報告等，並非由法院或
    檢察官所囑託為鑑定之機關或團體所製作之鑑定報告，即屬
    審判外之書面陳述，並無證據能力，亦不足資為有利於被告
    等之論據。
  (六)以告訴人名義製作發給新竹商銀、及統一公司之第二一八七
    號、第二一八九號存證信函（他字卷第三十四頁、偵字卷第
    五十一頁），其筆跡均與與卷內告訴人及被告丙○○、甲○○、丁○○等人之筆跡顯不相符，當係不詳之第三人利用告
    訴人已簽名蓋章之空白存證信函用紙所製作無疑，此部分核
    與告訴人指述之情節相符。另查該兩紙存證信函內容所載，
    與告訴人於八十八年六月廿四日向台灣板橋地方法院聲請對
    丁○○及被告丙○○之財產實施假扣押、並於八十八年七月
    二日向法院辦理提存準備實施假扣押程序，以及於八十八年
    六月廿五日委託律師發函統一公司告知房地遭不法過戶等事
    實完全相反，其內又係反而有利於被告等，故該二紙存證信
    函，亦係被告等利用不知情之第三人，在告訴人所交付之空
    白存證信函上冒用告訴人名義偽造並行使，亦堪予認定，亦
    均足以生損害於告訴人。
  (七)告訴人戊○○經法務部調查局實施測謊鑑定結果，為「一、
    戊○○稱：(一)渠沒有在洗車廠跪求丙○○；(二)借款時渠在丙○○要求下曾簽立多張空白表格；(四)系爭切結書內容是捏造
    的。上述問題經測試均無情緒波動反應，研判未說謊。」，
    有法務部調查局（九０）陸（三）字第九○○七○三九九號
    測謊鑑定報告書可憑（原審四卷第九十四頁），亦可資為告
    訴人之指述確與事實相符之補強證據（被告丙○○、甲○○
    二人均未接受測謊鑑定）。
  (八)綜上所述，本案事證明確，被告之犯行應堪認定。
四、核被告二人所為，均係犯刑法第二百十六條、第二百十條、
    第二百十四條之罪。被告等利用不知情之不詳成年人，偽造
    存證信函部分係間接正犯。被告等偽造上開各私文書後持以
    行使，偽造之低度行為為行使之高度行為吸收，不另論罪。
    被告等之前開多次行使偽造私文書犯行，時間緊接，手段雷
    同，又均係觸犯犯罪構成要件相同之罪名，顯係基於概括犯
    意反覆實施，均應依連續犯之規定以一罪論，並依法加重其
    刑。彼等所犯行使偽造私文書罪及使公務員登載不實二罪間
    ，有方法行為與目的行為之牽連關係，應從一重依連續行使
    偽造私文書罪處斷。被告丙○○、甲○○，與已死亡之丁○○間，有自己共同犯罪之意思聯絡，推由部分被告實施犯罪
    構成要件之行為，仍均屬共同正犯。
五、原判決未予詳查，遽行採信被告之辯解，而為被告等無罪之
    判決，自有未洽，檢察官提起上訴指摘原判決不當，為有理
    由，應由本院將原判決關於被告丙○○、甲○○部分撤銷，
    另為適法之判決。爰審酌被告二人之素行，渠等身為代書，
    竟利用當事人對其職業之信賴關係，利用告訴人因經濟困窘
    向彼等貸款之機會，以上開不法手段低價非法謀奪告訴人之
    財產，情節及惡性非輕，犯後又無悔意，屢以不實之和解手
    段欲推諉刑責，及被告丙○○對本案居於主導地位，被告甲○○係附隨於丙○○而犯案，及被告二人之智識程度、生活
    狀況等一切情狀，分別量處如主文第二項所示之刑，以示儆
    懲。
六、公訴意旨另以：被告等前開所為另涉有刑法第三百三十九條
    第一項之罪嫌，以及被告等擅自盜刻戊○○之印章，在存證
    信函用印等情，因認被告等另涉有刑法第二百十七條第一項
    、第二項之罪嫌。惟查：(一)刑法第三百三十九條第一項詐欺
    罪之成立，以意圖為自己或第三人不法所有，以詐術使人將
    本人或第三人之物交付為要件。查被告等係使用上開行使偽
    造私文書及使公務登載不實之不法手段，在法律上取得系爭
    房地之所有權及處分權，告訴人並未因陷於錯誤而交付系爭
    房地與被告等之情事，自與刑法第三百三十九條第一項詐欺
    取財罪之犯罪構成要件不相適合。(二)告訴人雖指稱八十八年
    一月二十八日之切結書、及第二一八七、二一八九號存證信
    函上之印文均屬偽造等語。查上開文件上所蓋用告訴人戊○○之印文均屬相同之事實，業經內政部警政署刑事警察局鑑
    定屬實，有該局九十年三月五日刑鑑字第二七一０一號鑑驗
    通知書足按（原審卷二第一六二頁），而該八十八年一月二
    十八日之切結書確係製作完成後始經告訴人在其上簽名乙節
    ，業已詳如前述，際此情形，被告等自無另行偽造告訴人印
    章蓋用之必要。又被告丙○○於原審供稱：告訴人於簽約時
    曾帶三顆印章等語（原審卷一第二九頁），證人張武長證述
    ：告訴人於借款時攜帶之印章好像三顆等語（原審卷二第六
    二頁），另證人邱顯發亦證稱：告訴人攜帶之印章為二顆，
    確定有一顆木質印章等語（原審卷二第六十三頁），均核與
    被告丙○○所述相符，邱顯發所描述之木質印章亦與上開切
    結書及存證信函上所蓋印文情形相合，故八十八年一月二十
    八日之切結書上之印章，應係告訴人於簽署時，以其攜帶之
    印章所蓋，即為可能，此部分尚屬不能證明被告等有偽造印
    章犯行。而存證信函上所蓋用之印文既與該切結書上之印文
    相同，自亦非出於被告等所偽造，亦屬明確。(三)綜上所述，
    本案不能證明被告等有詐欺及偽造印章等犯行，惟因公訴人
    認與前開有罪部分有裁判上一罪之關係，爰不另為無罪之諭
    知。
七、告訴人另指稱被告等所提八十八年五月十八日之保證書、及
    八十八年六月十八日之和解書（影本見上訴一卷第一０四、
    一０五頁）亦係出於偽造等語；本院經就被告等所提出該保
    證書、和解書原本，囑託內政部警政署刑事警察局鑑定結果
    ，該保證書、和解書上所蓋用告訴人之指紋，均與該局檔存
    「戊○○」之指紋卡相符，「戊○○」部分之筆跡亦均相符
    ，其餘送鑑部分則無法研判關聯性，有鑑驗通知書可稽（上
    訴一卷第一六二至一六七頁，告訴人之筆跡及指紋部分見第
    一六三頁鑑驗結果壹、貳），故就告訴人部分，顯無偽造之
    可言。被告等於本院審理時另提出於九十四年八月十五日與
    告訴人成立和解之和解書影本乙紙（上訴字一卷第三九七頁
    ），告訴人亦否認與被告等成立和解，指稱該和解書亦係出
    於偽造等語。按該紙和解書無論是否偽造，均與本案之犯罪
    事實並無影響，又該紙和解書即使係偽造，與被告等之前開
    犯行亦非基於同一概括犯意而為之連續犯行，亦非起訴效力
    所及，不在本院所得審判之範圍，併此指明。
八、檢察官移送併案審理（台灣桃園地方法院檢察署九十三年度
    偵字第一六三二一號）意旨略以：被告甲○○、丙○○及丁○○因向告訴人詐得之前開房地所有權，經台灣板橋地方法
    院八十八年度訴字第一九九八號判決返還，竟基於共同之犯
    意聯絡，於九十一年二、三月間，明知丁○○與乙○○間並
    無債權債務關係，竟假以丁○○之名義簽發一百萬元之本票
    後，再以乙○○名義持上開本票，向台灣板橋地方法院聲請
    就上開不動產為假扣押，致使台灣板橋地方法院以九十一年
    度裁全字第二一九一號裁定准扣押上開不動產，致生損害於
    告訴人等情，因認被告等另涉有刑法第二百十六條、第二百
    十四條等罪嫌。按連續犯之所謂出於概括犯意，必須其多次
    犯罪行為自始均在一個預定犯罪計劃以內，出於主觀上始終
    同一犯意之進行，若中途另有新犯意發生，縱所犯為同一罪
    名，究非連續其初發的意思，即不能成立連續犯（最高法院
    七十年台上字第六二九六號判例）。查被告等利用案外人乙○○名義向向台灣板橋地方法院聲請假扣押上開不動產之日
    期係九十一年三月八日，距離前述本案之犯罪時間相隔將近
    三年之久；而本案被告等係利用告訴人向渠等借款無法按期
    清償之機會，逾越告訴人之授權範圍而以偽造文書之方式非
    法取得前開不動產之所有權；移送併案審理部分，則係告訴
    人另行提起民事訴訟請求丁○○塗銷前開不動產之所有權移
    轉登記，及將上開不動產返還告訴人，經台灣板橋地方法院
    八十八年度訴字第一九九八號為告訴人勝訴之判決，並經本
    院於九十年十二月一日以九十年度上訴字第二五號駁回丁○○之上訴後，在上訴最高法院審理期間（該事件嗣經最高法
    院九十二年度台上字第二三０九號判決告訴人勝訴確定），
    而有上開行為，稽其目的，顯然係在預防民事訴訟敗訴確定
    後，阻撓告訴人順利取回前開房地，自屬另行起意，與本案
    之犯行當非自始均在一個預定犯罪計劃以內，出於主觀上始
    終同一犯意而進行之數行為，兩者間顯無連續犯之裁判上一
    罪關係可言，非起訴效力所及，本院不得一併審判，應退由
    該管檢察官另行偵結。
據上論結，應依刑事訴訟法第三百六十九條第一項前段、第三百
六十四條、第二百九十九條第一項前段、刑法第二百十六條、第
二百十條、第二百十四條、第二十八條、第五十五條、第五十六
條、罰金罰鍰提高標準條例第一條前段，判決如主文。
本案經檢察官林慶宗到庭執行職務。
中　　華　　民　　國　　94　　年　　12　　月　　30　　日
　　　　　　　　　刑事第二十二庭審判長法　官  林堭儀
　　　　　　　　　　　　　　　　　　  法　官  陳憲裕
　　　　　　　　　　　　　　　　　　  法　官  宋  祺
以上正本證明與原本無異。
如不服本判決，應於收受送達後十日內向本院提出上訴書狀，其
未敘述上訴之理由者並得於提起上訴後十日內向本院補提理由書
（均須按他造當事人之人數附繕本）。
                                      書記官  蔡慧娟
中　　華　　民　　國　　95　　年　　1　　 月　　3　　日
附錄：本案論罪科刑法條全文
刑法第216條 (行使偽造變造或登載不實之文書罪)
行使第210條至第215條之文書者，依偽造、變造文書或登載不實
事項或使登載不實事項之規定處斷。
刑法第210條 (偽造變造私文書罪)
偽造、變造私文書，足以生損害於公眾或他人者，處五年以下有
期徒刑。
刑法第214條 (使公務員登載不實罪)
明知為不實之事項，而使公務員登載於職務上所掌之公文書，足
以生損害於公眾或他人者，處三年以下有期徒刑、拘役或五百元
以下罰金。
